---
title: |
  <b>プレゼミ2024</b> </br>
  <span style="color: #282A36; ">5.3 変化率・ラグ項の扱い方 </span>
author: "Soichi Matsuura"
format:
  revealjs:
    theme: ["default", "dracula.scss"]
    html-math-method: mathjax
    transition: slide
    slide-number: true
    df_print: paged
    chalkboard: true
    width: 1400
    webgl: true
    footer: "松浦プレゼミ2024"
    logo: "img/yoko.jpg"
highlight-style: github
execute:
  echo: true
  warning: false
css: mystyle.css
---

# ラグ変数

## ラグ変数とは

ラグ変数(lag variable)とは、ある変数の値を一つ前の時点にずらした変数のことです。
変数$X_t$のラグ変数は$X_{t-1}$と表記され、その差である$X_t - X_{t-1} = \Delta X_t$を変化額といい、
変化率は、
$$
\frac{X_t - X_{t-1}}{X_{t-1}} = \frac{X_t}{X_{t-1}} - 1
$$
と表記されます。

ここでは$X_{t-1}$を作成する方法を紹介します。


## ラグ変数の作成方法

```{r readr}
pacman::p_load(tidyverse, plm)
df <- read_csv("data/nlswork.csv")
head(df)
```

## パネルデータの作成

この`df`に格納されたデータがパネルデータであることをRに伝えるために、`plm`パッケージの`pdata.frame`関数を使います。
個体ID`idcode`と年度`year`をインデックスとして指定します。

```{r}
p_df <- pdata.frame(df, index = c("idcode", "year"))
class(p_df)
```

`pdata.frame`という型になっていることが分かります。

## パネルデータの表示

```{r}
head(p_df)
```

一番左に、`idcode`と`year`の組み合わせのインデックスが追加されていることが分かります。

## ラグ変数の作成

`pdata.frame`型になった`p_df`からラグ変数を作成するには、`plm`パッケージの`lag()`関数を使います。


```{r}
p_df <- p_df %>% 
  arrange(idcode, year) %>% 
  mutate(
    lwage_lag = plm::lag(ln_wage),
    lwage_lag2 = lag(ln_wage))
p_df[1:2, ]
```