---
title: |
  <b>プレゼミ2024</b> </br>
  <span style="color: #282A36; ">第3回 回帰分析 練習問題</span>
author: "Soichi Matsuura"
format:
  revealjs:
    theme: ["default", "dracula.scss"]
    html-math-method: katex
    transition: slide
    slide-number: true
    touch: true
    controls: true
    df_print: paged
    width: 1400
highlight-style: github
execute:
  echo: true
  warning: false
css: mystyle.css
---


# 第1問 賃貸料の決定要因

## パッケージとデータの読み込み

`pacman`パッケージを使って、必要なパッケージを読み込み，`readr::read_csv()`関数でデータを読み込む。
ついでに，`dplyr::mutate()`関数で変数`rent_total`と`dist`を作成する。

```{r}
pacman::p_load(tidyverse, modelsummary, tinytable, gt, kableExtra)
# dataフォルダにあるrent-jonan-kawasaki.csvを読み込む
df <- read_csv("data/rent-jonan-kawasaki.csv")
df <- df |>
  mutate( # 新変数の作成
    rent_total = rent + service, # 実賃料
    dist = bus + walk # 距離
  )
df$line |> table()
```

## 問(1)

$$
rent\_total = \alpha + \beta_1 floor + \beta_2 age + \beta _3 dist + Other + \varepsilon
$$

```{r}
#| output-location: slide
model1_1 = lm(rent_total ~ floor + age + dist, data = df)
model1_2 = lm(rent_total ~ floor + age + dist + auto_lock, data = df)
model1_3 = lm(rent_total ~ floor + age + dist + catv, data = df)
results <- list("モデル1" = model1_1, "モデル2" = model1_2, "モデル3" = model1_3)
results |> # 結果の表を作成
  msummary(
    output = "kableExtra",
    stars = TRUE, fmt = '%.4f',
    gof_omit = 'RMSE|AIC|BIC|Log.Lik.|F'
    ) |>
  kable_styling(font_size = 24) |>
  row_spec(c(9, 11), background = "lightblue")
```

## 問(2)

実際の賃貸料`rent_total`よりも理論値が最も大きく上回る物件を探す。

```{r}
model2 <- lm(rent_total ~ floor + age + dist + auto_lock, data = df)
df |>
  mutate(
    predict = predict(model2), # 理論値
    diff =  predict - rent_total # 理論値と実際の差
  ) |>
  select(rent_total, predict, diff, floor, age, dist, auto_lock) |>
  filter(station == "Omori") |>
  arrange(desc(diff)) |> # 理論値と実際の差を降順に並び替え
  head(1) |> kable(align = 'c')

```

## 問(3)

JRダミーと東急ダミーを作成して、モデルに追加する。
```{r}
#| output-location: column
df <- df |>
  mutate(
    JR = if_else(line == "JR", 1, 0), # JRダミー
    Tokyu = if_else(line == "tokyu", 1, 0) # 東急ダミー
  )
# 回帰モデルを作成
model <- lm(rent_total ~ floor + age + dist + terminal + JR + Tokyu, data = df)
# msummaryの出力
list("モデル1" = model) |>
  msummary(
    output = "kableExtra",
    stars = TRUE, fmt = '%.4f',
    gof_omit = 'RMSE|AIC|BIC|Log.Lik.|F'
  ) |>
  kable_styling(full_width = FALSE, font_size = 20) |>
  row_spec(c(11, 13), background = "lightblue")# 塗りたい行
```

## 問(4)

busダミーを作成して、モデルに追加する。


```{r}
#| output-location: column
df <- df |>
  mutate(
    bus_dummy = if_else(bus > 0, 1, 0) # バスダミー
  )
lm(rent_total ~ floor + age + dist + terminal + JR + Tokyu + bus_dummy, data = df) |>
   msummary(
    output = "kableExtra",
    stars = TRUE,
    fmt = '%.4f',
    gof_omit = 'RMSE|AIC|BIC|Log.Lik.|F'
    ) |>
  kable_styling(full_width = FALSE, font_size = 18) |>
  row_spec(c(15), background = "lightblue")# 塗りたい行
```

# 第2問 賃金の決定要因

## データの読み込み

```{r}
df <- read_csv("data/wage-census2022-by-ind.csv")
glimpse(df)
```

## 問(1)

$$
wage = \alpha + \beta_1 age + \beta_2 D\_size + \beta _3 D\_education + \beta _4 D\_ind + \varepsilon
$$

```{r}
#| output-location: slide
results <- list(
  "model1" = lm(wage ~ age  + factor(size) + factor(education) + factor(ind), data = df),
  "model2" = lm(lwage ~ age + factor(size) + factor(education) + factor(ind), data = df)
)
results |>
   msummary(
    output = "kableExtra",
    stars = TRUE,
    fmt = '%.4f',
    gof_omit = 'RMSE|AIC|BIC|Log.Lik.|F'
    ) |>
  kable_styling(full_width = FALSE, font_size = 18) |>
  row_spec(c(3), background = "lightblue")# 塗りたい行
```

## 問(2)


```{r}
#| output-location: column
df <- df |>
  mutate(
    age2 = age^2
  )
res <- lm(wage ~ age + age2 + age*factor(ind) + age2*factor(ind) + factor(size) + factor(education) + factor(ind), data = df)
msummary(res,
  output = "kableExtra",
  stars = TRUE,
  fmt = '%.4f',
  gof_omit = 'RMSE|AIC|BIC|Log.Lik.|F'
  ) |>
  kable_styling(full_width = FALSE, font_size = 18)
```

# 第3問 早生まれは不利？

## データの読み込み


```{r}
df <- read_csv("data/todai-shaken.csv")
glimpse(df)
```

## データの説明 | 教育水準

教育については、`ZQ23A`が回答者、`ZQ23C`が父親の通った学校を表しており、

:::{.columns}
::::{.column width="50%"}
1. 中学校
2. 高等学校
3. 専修学校（専門学校）
4. 短期大学・高等専門学校
::::
::::{.column width="50%"}
5. 大学
6. 大学院
7. わからない
::::
:::

となっている。

`ZQ24`でその学校を卒業した(1)、中退した(2)、在学中(3)を表している。

## データの説明 | 兄弟姉妹の数

家族構成については、

- `ZQ14_1A` : 兄の人数
- `ZQ14_1B` : 姉の人数
- `ZQ14_1C` : 弟の人数
- `ZQ14_1D` : 妹の人数

欠損値には`99`が入っているため、これを`NA`に変換する必要がある。

## データの説明 | 早生まれ

回答者の生まれつきは`mbirth`で記録されている。

```{r}
table(df$mbirth)
```

1〜12月生まれの人数の人数はこのとおり。

## 変数の作成 | 教育水準

教育水準と卒業を表す変数から、教育年数の変数`educ`を作成する。

```{r}
df <- df |>
  mutate(
    educ = case_when(
      ZQ23A == 1 & ZQ24 == 1 ~ 9, # 中学校
      ZQ23A == 2 & ZQ24 == 1 ~ 12, # 高等学校
      ZQ23A == 3 & ZQ24 == 1 ~ 14, # 専修学校
      ZQ23A == 4 & ZQ24 == 1 ~ 14, # 短期大学・高等専門学校
      ZQ23A == 5 & ZQ24 == 1 ~ 16, # 大学
      ZQ23A == 6 & ZQ24 == 1 ~ 18, # 大学院
      TRUE ~ NA_real_
    )
  )
df$educ |> table()
```

---

父親の教育年数`educ_pa`も同様に作成する。

```{r}
df <- df |>
  mutate(
    educ_pa = case_when(
      ZQ23C == 1 & ZQ24 == 1 ~ 9, # 中学校
      ZQ23C == 2 & ZQ24 == 1 ~ 12, # 高等学校
      ZQ23C == 3 & ZQ24 == 1 ~ 14, # 専修学校
      ZQ23C == 4 & ZQ24 == 1 ~ 14, # 短期大学・高等専門学校
      ZQ23C == 5 & ZQ24 == 1 ~ 16, # 大学
      ZQ23C == 6 & ZQ24 == 1 ~ 18, # 大学院
      TRUE ~ NA_real_
    )
  )
df$educ_pa |> table()
```


## 変数の作成 | 兄弟姉妹の数

欠損値を意味する`99`を`NA`に変換し、それから兄弟姉妹の数を合計して、`n_siblings`を作成する。

```{r}
df <- df |>
  mutate(
    across(starts_with("ZQ14"), ~replace(., . == 99, NA_real_)),
    n_siblings = ZQ14_1A + ZQ14_1B + ZQ14_1C + ZQ14_1D
  )
df$n_siblings |> table()
```

## 早生まれ変数

1から3月生まれを早生まれとして、`born_early`を作成する。

```{r}
df <- df |>
  mutate(
    born_early = if_else(between(mbirth, 1, 3), 1, 0)
  )
df$born_early |> table()
```


## 問(1)

```{r}
df_test <- df |>
  mutate(born_early = factor(born_early)) |>
  select(educ, educ_pa, born_early, n_siblings)
df_test |> summary()
```

## 問(2) のための準備

いろいろな表を作成


```{r}
df_test |> psych::pairs.panels()
```

本人と親の教育年数の相関係数が少々高め？

## 問(2)

回帰分析


```{r}
#| output-location: slide
res <- list(
  "model1" = lm(educ ~ born_early, data = df_test),
  "model2" = lm(educ ~ born_early + educ_pa + n_siblings, data = df_test)
)
msummary(res,
          output = "gt",
         stars = TRUE,
         gof_omit = 'RMSE|AIC|BIC|Log.Lik.|F'
         ) |>
  tab_style(
    style = cell_fill(color = 'lightblue'),
    locations = cells_body(rows = c(3,5,7))
  )
```

## 結果の解釈

- model1では、`born_early`が教育年数に対して有意に負の関係があることから、早生まれだと教育年数が`0.339`年少ない、といえる。
- しかし変数を増やしたmodel2では`born_early`の係数は有意ではなく、`educ_pa`とn_siblingsが教育年数に対して有意な影響を持っている。
- 父親の教育年数が1年増えると、本人の教育年数は`0.266`年増え、兄弟姉妹の数が1人増えると、本人の教育年数は`0.198`年減少する。
