---
title: |
  <b>プレゼミ2024</b> </br>
  <span style="color: #282A36; ">第7章 練習問題</span>
author: "松浦総一"
format:
  html:
    theme: minty
    df_print: paged
    html-math-method: katex
highlight-style: github
css: mystyle.css
execute:
  echo: true
  warning: false
---



```{r include=FALSE}
knitr::opts_chunk$set(dev = "ragg_png")
```


## 第7章 練習問題

トレーニング・プログラムの受講が賃金を上げるかどうか検証する。

## 準備

必要なパッケージとデータを読み込む。

- `tidyverse`パッケージ : データマネジメント
- `tableone`パッケージ：処置群と対照群の比較
- `MatchIt`パッケージ:

```{r}
# パッケージの読み込み
pacman::p_load(tidyverse, tableone, MatchIt, gt, gtExtras, modelsummary)
# データの読み込み
df <- read_csv("data/training.csv")
```

教科書の変数名がいくつか間違っているので，正しい変数名を確認します。

```{r}
df |> names() # 変数名を抽出
```

<span class="markp">教科書にある`trainig`は`training`，`empster_cat`は`empstat_edt`の間違い</span>です。


読み込んだデータの概要を確認します。

```{r}
glimpse(df)
```

就業状況を示す変数`empstat_edt`の値を確認します。

```{r}
# カテゴリー変数の水準を確認
df$empstat_edt |> table()
```

- `not employed` : 無職
- `part` : パート
- `full` : 正社員

の3つのカテゴリーがあります。
後の分析のために、`empstat_edt`が文字列になっているので、因子型に変換しつつ，
`empstat_edt`のカテゴリーごとにダミー変数を作成します。

```{r}
df <- df |> mutate( # データの変換
  empstat_edt = as.factor(empstat_edt),
  無職 = ifelse(empstat_edt == "not employed", 1, 0), # 無職
  パート = ifelse(empstat_edt == "part", 1, 0), # パート
  正社員 = ifelse(empstat_edt == "full", 1, 0) # 正社員
  )
```


## 問題 (1)

トレーニング・プログラムの効果をOLS推定することの問題点については各自で考えてください。

## 問題 (2)

トレーニング・プログラムへの参加不参加で，個人の属性に差があるかどうかを`tableone`パッケージの`CreateTableOne()`関数を使って作表します。
<!-- 論文で「表1」として作成されることが多い処置群と対照群の比較ができる記述統計量の表を作成してくれる`tableone`パッケージを使って，データの概要を確認します。 -->
`CreateTableOne()`関数の引数は以下の通りです。

- `vars` : 出力する変数の指定
- `strata` : グループ化する変数の指定

ここでは，以下の変数を選択します。

- `training`
- `age` : 年齢
- `edu_cat` : 教育年数
- `empstat_edt` : 雇用の状況
- `couple` : 既婚者ダミー
- `child` : 子どもの有無ダミー

階層は`training`で作表します。


```{r}
#| output-location: slide
df |> CreateTableOne( # 表を作成
    vars = ( # 出力する変数の指定
      c("age", "educ_cat", "無職", "パート", "正社員", "couple", "child")
    ),
    strata = "training" # トレーニングの参加有無
    )
```

ここから、訓練を受けたグループと受けていないグループの間で，

- 年齢`age`が低い方が，
- 教育年数`educ_cat`が長い方が，
- 正社員であるほうが，
- 子どもがいない方が，

トレーニングを受ける傾向があることがわかります。

トレーニングを受けたグループと受けていないグループの間で，これらの違いがあるため、
この2つのグループの所得を比較しても、トレーニングの効果を正確に評価することができません。

## 問題 (3) : 傾向スコアの作成

そこで、トレーニングを受けた人に似た人を探すために、トレーニングを受ける決定要因を分析するロジスティックス回帰分析を行います。
ここでは、

- 年齢`age`とその2乗`age^2`
- 教育`educ_cat`
- 就業状況`empstat_edt`

の3つがトレーニングを受ける決定要因であると仮定します。

```{r}
#| output-location: slide
df <- df |> mutate( # データの変換
  age2 = age^2, # 年齢の2乗
  )
logit_model <- "training ~ age + age2 + educ_cat + 正社員 + パート"
logit <- glm( # 一般化線形モデル
  logit_model,  # 回帰モデル
  data = df,  # データ
  family = binomial(link = "logit") # リンク関数
  )
summary(logit)
```

ロジスティックス回帰の結果より，

- `age`と`age2`の回帰係数から，年齢が高いほどトレーニングを受ける確率が高くなるが、年齢が高くなるとその増加の幅は徐々に減少し、ある年齢を超えるとトレーニングを受ける確率が低くなる。
- `educ_cat`の回帰係数から教育年数が長いほどトレーニングを受ける確率が高くなる。
- 正社員ダミーの係数から正社員のほうがトレーニングを受ける確率が高い。

という結果が得られました。
このロジスティックス回帰の結果を用いて計算した従属変数の推定値を傾向スコアとして用います。

## 問題 (4) : 傾向スコアの確認

上で作成した傾向スコアを用いたマッチングが適切かどうかを確認するために、傾向スコアの分布を確認します。
`MatchIt`パッケージの`matchit()`関数を使って、傾向スコアを計算します。
`matchit()`関数の引数は以下の通りです。

- `formula` : 回帰式
- `data` : データ
- `method` : マッチング方法
- `distance` : マッチングの距離
- `discard` : マッチング後のデータの削除
- `replace` : 重複の許可

ここでは、最近傍法`nearest`を用いてマッチングを行います。
距離概念はロジスティックス回帰`glm`を用います。

```{r}
#| output-location: slide
m_result1 <- MatchIt::matchit(
  training ~ age + age2 + educ_cat + 正社員 + パート,
  data = df, # データ
  method = "nearest", # 最近傍法
  distance = "glm", # ロジスティックス回帰
  discard = "both", # マッチング後のデータの削除
  replace = TRUE # 重複の許可
  )
summary(m_result1) # 出力
```




マッチング結果の図

```{r}
summary(m_result1) %>% plot(xlim=c(0,1.5))
```

傾向スコアによるマッチングにより，トレーニングを受けたグループと受けていないグループの間での属性の差(黒丸)が小さくなっていることがわかります。


## 問題 (5) 傾向スコア回帰

トレーニングへの参加の有無で賃金の差があるかどうか調べよ。
`MatchIt`パッケージの`match.data()`関数を使って，
処置群と対照群だけのデータセット`matched_data`を作成します。

```{r}
matched_data <- m_result1 %>% MatchIt::match.data()
head(matched_data)
```


作成したデータセット`matched_data`を使って，トレーニング・プログラムの参加の有無`training`が給与`lwage`に与えた影響を推計します。

```{r}
m_result2 <- lm(wage ~ training, data = matched_data, weights = weights)
m_result2 |> msummary(
  output = "html",
  stars = TRUE,
  gof_omit = 'RMSE|AIC|BIC|Log.Lik.',
  )
```

`treated`の係数が統計的に正に有意であるため，処置群の年収は対照群よりも$461.1$高くなっている，といえます。

