---
title: |
  <b>プレゼミ2024</b> </br>
  <span style="color: #282A36; ">第5章 練習問題</span>
author: "Soichi Matsuura"
format:
  revealjs:
    theme: ["default", "dracula.scss"]
    html-math-method: mathjax
    transition: slide
    slide-number: true
    df_print: paged
    chalkboard: true
    width: 1400
    # width: 1200
    # height: 900
    webgl: true
    footer: "松浦プレゼミ2024"
    logo: "img/yoko.jpg"
highlight-style: github
execute:
  echo: true
  warning: false
css: mystyle.css
---

```{r include=FALSE}
knitr::opts_chunk$set(dev = "ragg_png")
```

## 第5章の練習問題

結婚している人は結婚していない人に比べて賃金が高い（マリッジ・プレミアム）の要因分析

- パッケージ: `wooldridge`, `tidyverse`, `fixest`
- データ：`wagepan.csv`

```{r}
pacman::p_load(wooldridge, tidyverse, fixest)
data("wagepan")
head(wagepan)
```

## (1) 回帰モデル

賃金の対数値`lwage`を，`married`，`educ`，`exper`，`black`，`hisssp`で回帰する。プーリング回帰と固定効果モデルで推定する。

### プーリング回帰


```{r}
lm_pool <- lm(lwage ~ married + educ + exper + black + hisp, data = wagepan)
summary(lm_pool)
```

---

### 固定効果モデル

固体効果，固体効果と年固定効果の両方を入れた二つのモデルを推定する。
固定効果モデルの推定には、`fixest`パッケージの`feols()`関数を使うと便利
```{r}
results <- list(
  "個体効果"      = feols(lwage ~ married + educ + exper + black + hisp | nr , data = wagepan),
  "個体・年度効果" = feols(lwage ~ married + educ + exper + black + hisp | nr + year, data = wagepan)
  )
fixest::etable(results, se.below = TRUE)
```

---

### 固定効果モデル

`lm()`関数を使って固定効果モデルを推定してみます。


```{r}
result <- list(
  lm_fe1 <- lm(lwage ~ married + educ + exper + black + hisp + factor(nr) + factor(year), data = wagepan),
  lm_fe2 <- lm(lwage ~ married + educ + exper + black + hisp + factor(nr) , data = wagepan)
  )
modelsummary::msummary(result, stars = TRUE)
```

##  刑事裁判のデータ

アメリカの州ごとに司法の結果が異なるかを確認し，犯罪コストが犯罪発生率に与える影響を検証する。

- パッケージ: `plm`, `fixest`，`tidyverse`，`modelsummary`
- データ：`Crime`


```{r}
pacman::p_load(plm, fixest, tidyverse, modelsummary)
data("Crime")
head(Crime)
```

## (1) 回帰係数の符号予測

従属変数`lcrmrte`を，

- 逮捕確率`prbarr`：マイナス
- 有罪確率`prbconv`：マイナス
- 有罪ののち収監される確率`prbpris`：マイナス
- 刑期の平均`avgsen`：マイナス
- 人口当たり警察官の数`polpc`：マイナス
- 人口密度`density`：プラス

で回帰する。

## (2) 回帰分析

プーリング回帰と固定効果の比較を行う。


```{r}
lm_pool <- lm(lcrmrte ~ prbarr + prbconv + prbpris + avgsen + polpc + density, data = Crime)
summary(lm_pool)
```

---

### 固定効果モデル

固体効果，固体効果と年固定効果の両方を入れた二つのモデルを推定する。

```{r}
results <- list(
  "個体効果"      = feols(lcrmrte ~ prbarr + prbconv + prbpris + avgsen + polpc + density | county, data = Crime),
  "個体・年度効果" = feols(lcrmrte ~ prbarr + prbconv + prbpris + avgsen + polpc + density | county + year, data = Crime)
  )
fixest::etable(results, se.below = TRUE)
```


## 結果の解釈

