---
title: |
  <b>プレゼミ2024</b> </br>
  <span style="color: #282A36; ">第4回 離散選択モデル</br> 練習問題</span>
author: "Soichi Matsuura"
format:
  revealjs:
    theme: ["default", "dracula.scss"]
    html-math-method: katex
    transition: slide
    slide-number: true
    touch: true
    controls: true
    df_print: paged
    width: 1400
highlight-style: github
execute:
  echo: true
  warning: false
css: mystyle.css
---

# 第1問 自民党の決定要因

## パッケージとデータの読み込み

`pacman`パッケージを使って、必要なパッケージを読み込み，`readr::read_csv()`関数でデータを読み込む。

```{r}
pacman::p_load(tidyverse, modelsummary, kableExtra, ggthemes)
# dataフォルダにあるldp.csvを読み込む
df <- read_csv("data/political_party.csv")
glimpse(df)
```

## 問(1)

`LDP`を従属変数とした線形確率モデルを推定する。

```{r}
#| output-location: slide
ols = lm(LDP ~ female + educ + marriage + income + age + value_family + social_class, data = df)
ols |>
  msummary(
    output = "kableExtra",
    stars = TRUE, fmt = '%.4f',
    gof_omit = 'RMSE|AIC|BIC|Log.Lik.|F'
    ) |>
  kable_styling(font_size = 18) |>
  kableExtra::kable_styling(bootstrap_options = "striped", full_width = F)
```

## 問(2)

`LDP`を従属変数としたロジットモデルを推定する。

```{r}
#| output-location: slide
logit = glm(LDP ~ female + educ + marriage + income + age + value_family + social_class, data = df, family = binomial(link = "logit"))
logit |>
  msummary(
    output = "kableExtra",
    stars = TRUE, fmt = '%.4f',
    gof_omit = 'RMSE|AIC|BIC|Log.Lik.|F'
    ) |>
  kable_styling(font_size = 18) |>
  kableExtra::kable_styling(bootstrap_options = "striped", full_width = F)
```

## 結果の解釈

統計的に有意な変数は`age`と`value_family`と`social_class`である。

- `age`は正で有意であるため、年齢が高いほど、
- `value_family`は正で有意であるため、男性が仕事、女性は家庭という価値観を持つほど、
- `social_class`は正で有意であるため、自分が社会で上位にいると感じるほど、

自民党を支持する確率が高くなる、という結果が分かった。

## 推定値の最小値と最大値

```{r}
df_pred <- tibble(
  ols_pred = predict(ols),
  logit_pred = predict(logit, type = "response")
)
df_pred |>
  summarise(
    ols_min = min(ols_pred),
    ols_max = max(ols_pred),
    logit_min = min(logit_pred),
    logit_max = max(logit_pred)
  ) |>
  kable()
```

## 作図

```{r}
# ロジットモデル
logit = glm(LDP ~ female + educ + marriage + income + age + value_family + social_class, data = df, family = binomial)
# 回帰曲線
df$pred <- predict(logit, type = "response")
ggplot(df, aes(x = age, y = pred)) +
  geom_line(color = "red", size = 1) +
  geom_point(aes(y = LDP), color = "blue") +
  theme_economist_white()
```

# 第2問 フリンジベネフィット

## データの読み込み

```{r}
data(fringe, package = "wooldridge")
glimpse(fringe)
```

## 問(1)

福利厚生`hrbens`と年金`pension`がゼロの数を数える。

```{r}
fringe |>
  summarise(
    hrbens_zero = sum(hrbens == 0),
    pension_zero = sum(pension == 0)
  ) |>
  kable()
```

## ヒストグラム

```{r}
#| code-fold: true
library(patchwork)
g1 <- ggplot(fringe) + aes(x = hrbens) + geom_histogram(bins = 30, colour = "gray10", fill = "Tomato1") + labs(title = "Histogram of hrbens")
g2 <- ggplot(fringe) + aes(x = pension) + geom_histogram(bins = 30, colour = "gray10", fill = "dodgerblue1") + labs(title = "Histogram of pension")
(g1 | g2) * theme_economist_white()
```


## 問(2)

次のモデルをトービットモデルで推定する。

$$
\begin{aligned}
hrbens = \beta_0 & + \beta_1 age + \beta_2 educ + \beta_3 married \\
                  &+ \beta_4 white + \beta_5 male + \varepsilon
\end{aligned}
$$

`censReg`パッケージの`censReg()`関数を使ってトービットモデルを推定
```{r}
#| output-location: slide
model = hrbens ~ age + educ + married + white + male
ols <- lm(model, data = fringe)
tobit <- censReg::censReg(model, left = 0, data = fringe)
res_hr <- list("OLS_hrbens" = ols, "Tobit_hrbens" = tobit)
summary(tobit)
```



## 問(3) 福利厚生と年金モデルの結果

```{r}
#| output-location: slide
model <- pension ~ age + educ + married + white + male
ols <- lm(model, data = fringe)
tobit <- censReg::censReg(model, left = 0, data = fringe)
res_pen <- list("OLS_pen" = ols, "Tobit_pen" = tobit)
res <- c(res_hr, res_pen)
res |>
  msummary(
    output = "kableExtra",
    stars = TRUE,
    fmt = '%.4f',
    gof_omit = 'RMSE|AIC|BIC|Log.Lik.|F'
    ) |>
  kable_styling(full_width = FALSE, font_size = 20) |>
  row_spec(c(3, 5, 7, 11), background = "lightblue")# 塗りたい行

```

## トービットの結果の解釈

福利厚生`hrbens`と年金`pension`を従属変数としたトービットモデルの結果を解釈する。

- `age`は有意に正であるため，年齢が高いほど福利厚生と年金が高くなる。
- `educ`は有意に正であるため，教育が高いほど福利厚生と年金が高くなる。
- `married`は`hrbens`に対してのみ有意に正であるため，既婚者の方が福利厚生が高くなる。
- `male`は有意に負であるため，男性の方が福利厚生と年金が低くなる。
